【裁判字號】    97,台非,577
【裁判日期】    971218
【裁判案由】    詐欺
【裁判全文】
最高法院刑事判決              九十七年度台非字第五七七號
上  訴  人  最高法院檢察署檢察總長
被      告  甲○○
上列上訴人因被告詐欺案件，對於台灣台南地方法院中華民國九
十七年七月七日第一審確定簡易判決（九十七年度簡字第五四二
號；聲請簡易判決處刑案號：台灣台南地方法院檢察署九十七年
度偵緝字第一五七號），認為部分違背法令，提起非常上訴，本
院判決如下：
    主  文
上訴駁回。
    理  由
非常上訴理由稱：「按判決不適用法則或適用不當者，為違背法
令，刑事訴訟法第三百七十八條定有明文。復按『本條例施行前
，經通緝而未於中華民國九十六年十二月三十一日以前自動歸案
接受偵查、審判或執行者，不得依本條例減刑。』、『本條例自
中華民國九十六年七月十六日施行。』中華民國九十六年罪犯減
刑條例第五條、第十六條分別定有明文。經查被告犯本案之罪後
，偵查中經台灣台南地方法院檢察署於九十五年十月二十三日以
南檢朝偵兼緝字第二九八一號通緝書發佈通緝，有通緝書附於該
署九十五年度偵字第一一八六四號卷可按，嗣於九十七年一月三
十日高雄縣政府警察局湖內分局緝獲，亦有報告書附於該署九十
七年度偵緝字第一五六號卷可稽。被告既在中華民國九十六年罪
犯減刑條例施行前經通緝，又非自動歸案接受偵查，即不得依該
條例規定予以減刑，詎原確定判決依條例規定予以減刑，自有判
決適用法則不當之違法。案經確定，爰依刑事訴訟法第四百四十
一條、第四百四十三條提起非常上訴，以資糾正。」等語。
本院按：非常上訴，乃對於審判違背法令之確定判決所設之非常
救濟程序，以統一法令之適用為主要目的。必原判決不利於被告
，經另行判決；或撤銷後由原審法院更為審判者，其效力始及於
被告。此與通常上訴程序旨在糾正錯誤之違法判決，使臻合法妥
適，其目的係針對個案為救濟者不同。兩者之間，應有明確之區
隔。刑事訴訟法第四百四十一條對於非常上訴係採便宜主義，規
定「得」提起，非「應」提起。故是否提起，自應依據非常上訴
制度之本旨，衡酌人權之保障、判決違法之情形及訴訟制度之功
能等因素，而為正當合理之考量。除與統一適用法令有關；或該
判決不利於被告，非予救濟，不足以保障人權者外，倘原判決尚
非不利於被告，且不涉及統一適用法令，即無提起非常上訴之必
要性。亦即，縱有在通常程序得上訴於第三審之判決違背法令情
形，並非均得提起非常上訴。所謂與統一適用法令有關，係指涉
及法律見解具有原則上之重要性者而言。詳言之，即所涉及之法
律問題意義重大而有加以闡釋之必要，或對法之續造有重要意義
者，始克相當。倘該違背法令情形，尚非不利於被告，且業經本
院著有判例、判決或作成決議、決定予以糾正在案，實務上並無
爭議者，對於法律見解並無原則上之重要性或爭議，即不屬與統
一適用法令有關之範圍，殊無反覆提起非常上訴之必要性。檢察
總長如予提起，本院自可不予准許，此為本院最新之見解。次按
中華民國九十六年罪犯減刑條例第十六條及第五條分別規定「本
條例自中華民國九十六年七月十六日施行。」「本條例施行前，
經通緝而未於中華民國九十六年十二月三十一日以前自動歸案接
受偵查、審判或執行者，不得依本條例減刑」。查本件被告甲○
○因犯幫助詐欺取財罪，偵查中，經台灣台南地方法院檢察署於
民國九十五年十月二十三日發佈通緝，嗣經警於九十七年一月三
十日緝獲到案，並非自動歸案，有台灣台南地方法院檢察署通緝
書及高雄縣政府警察局湖內分局移送報告書附卷可稽。揆之上開
規定，應不得予以減刑甚明，乃原判決判處被告有期徒刑六月，
竟適用上開減刑條例減為有期徒刑三月，如易科罰金，以銀元三
百元即新台幣九百元折算一日，顯屬於法有違。案經確定，非常
上訴意旨執以指摘，雖非無據，但衡酌原判決結果尚非不利於被
告，且於法律見解之統一，欠缺原則上之重要性，客觀上難認有
給予非常救濟之必要性，自應認本件非常上訴為無理由，予以駁
回。
據上論結，應依刑事訴訟法第四百四十六條，判決如主文。
中    華    民    國  九十七  年   十二   月   十八   日
                      最高法院刑事第十一庭
                          審判長法官  花  滿  堂
                                法官  黃  正  興
                                法官  陳  東  誥
                                法官  林  錦  芳
                                法官  洪  昌  宏
      本件正本證明與原本無異
                                      書  記  官
中    華    民    國  九十七  年   十二   月  二十五  日
                                                      Ｅ


司法院資訊處製作；財團法人民間司法改革基金會備份。
